臺灣臺南地方法院刑事判決
                                      109年度訴字第741號
                                      109年度訴字第876號
                                     109年度訴字第1070號
公  訴  人  臺灣臺南地方檢察署檢察官
被      告  陳致維


選任辯護人  嚴天琮律師（法扶律師）
上列被告因違反毒品危害防制條例案件，經檢察官提起公訴（10
 9年度偵字第1468號），及追加起訴、移送併辦（109年度偵字
第10448號、109年度偵字第15274號；109年度偵字第12793號、1
09年度偵字第15273號），本院合併審理，判決如下： 
    主  文
陳致維犯如附表一編號1 至3「罪名及宣告刑」欄所示之罪，各
處如該欄所示之刑，並宣告如附表一編號1 至3「沒收」欄所示
之沒收。應執行有期徒刑伍年。
    事  實
一、陳致維明知甲基安非他命係毒品危害防制條例公告列管之第
    二級毒品，依法不得持有、販賣，竟基於販賣第二級毒品甲
    基安非他命以營利之犯意，於民國108年9月28日下午1時許
    ，先透過行動電話（門號：0000000000號《含sim卡1枚》）內
    之通訊軟體line與黃仁聰聯繫，雙方約定於台南市○區○○路0
    號「鐵道飯店」503室，由陳致維以新台幣（以下同）2,500
    元之價格，販賣甲基安非他命1公克予黃仁聰，黃仁聰則於
    同年月30日自其所申設之花旗銀行帳戶匯款上開金額（2,50
    0元）至陳致維指定之銀行帳戶。嗣因警於同年11月27日下午
    11時50分許，前往上揭「鐵道大飯店」執行臨檢，在1235室
    發現在場之黃仁聰形跡可疑，經警詢問黃仁聰供述其施用毒
    品之來源而循線查獲上情（即本訴部分《起訴案號：109年度
    偵字第1468號》、下稱事實一）。
二、陳致維復基於販賣第二級毒品甲基安非他命之營利犯意，以
    行動電話（門號：0000000000號《含sim卡1枚》）內通訊軟體
    line作為聯繫工具，分別於㈠109年3月16日下午10時許，與
    陳嘉偉相約在陳致維位於台南市○○區○○路○段000號9樓之19
    之居所1樓外面，由陳致維販賣價值14,000元之甲基安非他
    命3包（重量分別為1錢、半錢、1公克）予陳嘉偉，陳嘉偉
    當場交付14,000元之現金予陳致維。㈡陳致維於同年4月2日
    下午10時許，與陳嘉偉相約在上址居所內，由陳致維販賣價
    值9,000元之甲基安非他命1包（重量為1錢）予陳嘉偉，陳
    嘉偉則於同年4月15日下午9時36分，以銀行自動櫃員機轉帳
    9000元至陳致維指定之銀行帳戶。嗣因陳嘉偉於同年4月15
    日上午7時許，經警查獲持有毒品犯行，並向警察供稱毒品
    來源為陳致維，由警察循線追查後，於同年5月19日上午9時
    30分許，持本院核發之搜索票至陳致維上址居所執行搜索，
    當場扣得如附表二所示之物，而查悉上情（即追加部分《追
    加案號：109年度偵字第10448號、併案案號：109年度偵字
    第15274號》、下稱事實二）。
三、陳致維又基於販賣第二級毒品甲基安非他命之營利犯意，以
    手機通訊軟體line作為聯繫工具，於民國109年1月29日下午
    11時39分，販賣價值18,000元之第二級毒品甲基安非他命（
    重量為3錢）予吳明哲，雙方約定由吳明哲先以銀行自動櫃
    員機轉帳上開金額至陳致維指定之中國信託商業銀行帳戶。
    嗣於同年月31日上午8時23分，吳明哲至陳致維位於台南市○
    ○區○○路○段000號9樓之19之居所1樓外，由陳致維當場交付3
    錢之甲基安非他命予吳明哲，完成此次之毒品交易。嗣因吳
    明哲於同年5月14日經警查獲持有毒品犯行，吳明哲向警察
    供稱毒品來源為陳致維，由警察循線追查後，於同年7月8日
    上午6時38分許，持本院核發之搜索票至陳致維上址居所執
    行搜索及由陳致維同意帶同警員至臺南市○區○○路0號11樓之
    15搜索，當場扣得如附表三所示之物，而查悉上情（即追加
    部分《追加案號：109年度偵字第12793號、併案案號：109年
    度偵字第15273號》、下稱事實三）。
四、案經臺南市政府警察局第五分局、嘉義縣警察局竹崎分局報
    告臺灣臺南地方檢察署檢察官偵查及追加（併案）起訴。
    理  由
壹、程序部分
一、按一人犯數罪者，為相牽連之案件；又於第一審辯論終結前
    ，得就與本案相牽連之犯罪或本罪之誣告罪，追加起訴，刑
    事訴訟法第7 條第1 款、第265 條第1 項分別定有明文。查
    檢察官起訴被告陳致維涉犯販賣第二級毒品罪（109年度偵
    字第1468號），嗣於本院審理中，於109 年7 月17日以109 
    年度偵字第10448號追加起訴、於109 年8 月28 日以109 年
    度偵字第12793號追加起訴被告均涉犯販賣第二級毒品罪。
    依前開追加起訴書所載之犯罪事實形式觀之，均與已起訴之
    犯罪有一人犯數罪之關係，屬刑事訴訟法第7條第1 款之相
    牽連案件，合於追加起訴之要件，本院自得予以審理，合先
    敘明。
二、證據能力之認定
    ㈠被告陳致維及其辯護人主張：證人黃仁聰、吳明哲於警詢
      中所為陳述，均係屬傳聞證據，無證據能力。查上開人等
      於警詢中所述，確屬被告以外之人於審判外之陳述，被告
      及其辯護人既爭執其等於警詢中所為陳述之證據能力，而
      檢察官並未舉證證明該證述有何較有可信之特別情況，且
      為證明犯罪事實存否所必要之情形，依刑事訴訟法第159 
      條第1 項之規定，對被告不得作為證據。
    ㈡另證人黃仁聰於偵查中所為證述，係經具結，亦無證據證
      明上開於偵查中經具結之證述係經檢察官非法取供而得，
      或其當時所為陳述，有顯不可信之情況，依刑事訴訟法第
      159 條之1 第2 項規定，自得為證據，雖辯護人聲請詰問
      證人黃仁聰，惟經本院傳喚黃仁聰到庭實施詰問，黃仁聰
      並未到庭，本院審酌被告坦承於上揭事實一所載時、地交
      付甲基安非他命1公克予黃仁聰，嗣黃仁聰於108年9月30
      日自其所申設之花旗銀行帳戶匯款2,500元至陳致維指定
      之銀行帳戶等之自白，與證人黃仁聰之證述相符，自亦得
      據定以認定本案事實之依據。最高法院100 年度台上字第
      3952號判決及102 年度第13次刑事庭會議㈠意旨均同上意
      旨。
    ㈢本判決下列認定事實所憑被告以外之人於審判外所為之陳
      述（含書面供述），檢察官、被告及辯護人均同意有證據
      能力（見本院109年度訴字第741號《下稱訴741》卷第1 76-
      177頁），且於言詞辯論終結前亦未聲明異議（見本院訴7
      41卷第281-294頁）。本院審酌本案證據資料作成時之情
      況，核無違法取證或其他瑕疵，證據力亦無明顯過低之情
      形，認為以之作為證據為適當，依刑事訴訟法第159 條之
      5 規定，自均得作為證據。
貳、認定事實所憑證據與理由
一、上揭事實二（即販賣毒品予陳嘉偉部分），業據被告陳致維
    迭於警詢、偵查及本院準備程序、審理時均坦承不諱（見嘉
    義縣警察局竹崎分局嘉竹警偵字第0000000000號刑案偵查卷
    宗《下稱嘉竹警0000000000卷》第1-6頁、109年度偵字第1044
    8號《偵10448》卷第15-19頁、本院109年度訴字第876號《下稱
    訴876》卷第44頁、261頁），核與證人即購毒者陳嘉偉於警
    詢及偵查中之證述（見109年度他字第2284號《他2284》卷第1
    7-31、85-86頁）情節相符，並有證人陳嘉偉與被告通訊軟
    體1ine對話紀錄、證人陳嘉偉提出之匯款紀錄等在卷（見他
    2284第43-55、89頁）可稽。綜上，足認被告上揭事實二之
    任意性自白與事實相符，足堪採信。
二、事實一、三（即販賣毒品予黃仁聰、吳明哲部分）
　　㈠訊據被告固不否認於上揭事實一、三所載時、地交付毒品
      甲基安非他命1公克予黃仁聰，黃仁聰則自其所申設之花
      旗銀行帳戶匯款2,500元至被告指定之銀行帳戶；交付甲
      基安非他命（重量為3錢）予吳明哲，吳明哲轉帳18,000
      元至被告指定之中國信託商業銀行帳戶等情，惟均矢口否
      認有何販賣毒品予黃仁聰、吳明哲之犯行，辯稱：我是與
      黃仁聰合買毒品，我交給黃仁聰的毒品是我在108年9月28
      日於網路向暱稱「要糖果請私」約好購買毒品後，暱稱「
      要糖果請私」當天來「鐵道飯店」交易2公克甲基安非他
      命，我給暱稱「要糖果請私」5,000元；吳明哲則是我幫
      王建軒轉交毒品，毒品是王建軒賣給吳明哲云云。辯護人
      則為被告辯以：有關黃仁聰部分客觀事實被告是坦承，而
      被告係爭執與黃仁聰為合買毒品，然黃仁聰之所以指證被
      告販賣毒品，係出於誤會被告報警以致黃仁聰於108年11月
      27日在臺南市「鐵道大飯店」遭警搜索，始為不實之指證
      。另販賣毒品予吳明哲部分，吳明哲於偵查中即已有指出
      係要向王建軒購毒，且王建軒亦曾購毒予吳明哲，亦可說
      明王建軒實係購毒之上游等語。
　　㈡被告於上揭事實一、三所載時、地交付甲基安非他命1公克
      予黃仁聰，黃仁聰則自其所申設之花旗銀行帳戶匯款2,50
      0元至被告指定之銀行帳戶；交付甲基安非他命（重量為3
      錢）予吳明哲，吳明哲轉帳18,000元至被告指定之中國信
      託商業銀行帳戶等事實，業據被告分別於警詢、偵查及本
      院準備程序時均坦承不諱（見臺南市政府警察局第五分局
      刑事案件偵查卷宗《下稱第五分局警卷》第1-5頁，109年度
      偵字第1468號《下稱偵1468》卷第45頁，本院訴741卷第64-
      66頁；嘉義縣警察局竹崎分局嘉竹警偵字第0000000000號
      刑案偵查卷宗《下稱嘉竹警0000000000卷》第9-13頁、109
      年度偵字第12793號《偵12793》卷第111-113頁、本院109年
      度訴字第1070號《下稱訴1070》卷第115-117頁），核與證
      人即購毒者黃仁聰於偵查中、吳明哲分別於偵查中及本院
      審理時之證述（見偵1468卷第41-47頁；109年度他字第34
      71號《他3471》卷第57-59頁、偵12793卷第193-195頁、本
      院訴741卷第273-274頁）情節大致相符，並有被告與黃仁
      聰Line對話紀錄及黃仁聰花旗銀行帳戶交易明細表；被告
      與吳明哲Line對話紀錄及吳明哲台新銀行交易明細、被告
      中國信託商業銀行帳戶交易明細等在卷（見偵1468卷第81
      -91頁、他3471卷第23-43頁、偵12793卷第165頁、本院訴
      1070卷第255頁）可佐，此部分事實，首堪認定。
　  ㈢雖被告及辯護人均以前詞置辯，惟查：　　
　　  ⒈販賣毒品予黃仁聰部分
　　  　⑴證人黃仁聰於偵查中結證：「（安非他命來源？）我
          在108年9.28日跟陳致維以1公克2500元購買，我購買
          1公克，我可以提供我跟陳致維LINE的對話紀錄，我
          跟陳致維約108.9.28日中午12點到1點左右在鐵道大
          飯店503號室内交易，他給我一公克安非他命，我之
          後匯款給他，陳致維有提供他的帳戶給我匯款。（當
          庭檢閱證人黃仁聰與被告陳致維的LINE對話紀錄）10
          8.11.27日我跟警方承認我108.11.23日有吸食安非他
          命，23日的安非他命就是108.9.28日我跟陳致維買來
          吸食剩下的。」（見偵1468卷第43頁），而證人黃仁
          聰上開所證，確實有其提出其與被告line通訊軟體對
          話紀錄及其所申設花旗銀行帳戶交易明細表等在卷（
          見偵1468卷第81-91頁）可佐，甚而證人黃仁聰與被
          告於檢察官訊問時當庭對質，證人黃仁聰仍堅證稱：
          「（對於剛剛陳致維的陳述有何意見？）針對剛剛陳
          致維的說法，我沒有跟他一起去鐵道大飯店的房間内
          跟他一起找網友購買毒品，應該是陳致維拿到毒品後
          ，我跟他購買。根據我的LINE對話紀錄顯示，我沒有
          跟一名暱稱「糖果請找我」見面買毒品，我也不清楚
          陳致維的毒品跟何人購買。我只知道我的毒品是跟他
          購買。」等語（見偵1468卷第45頁），足見證人黃仁
          聰所證並非虛構，亦無辯護人所指故意誣陷被告之情
          ，證人黃仁聰證述係向被告購買毒品，自屬可信。
　　　  ⑵被告於本院準備程序時稱：我與黃仁聰合買毒品的事
          ，是在當天下午1點多在line對談時講的云云（見本
          院訴741卷第65-66頁）。然觀諸上開line對話內容，
          均無被告與黃仁聰要合買毒品之對話，反而是被告於
          line對話時向黃仁聰明確陳稱：「（日期：00-00-00
          00 00:43）我回家準備東西。你等等轉2500給我。我
          直接拿一克給你ok？」等語（見偵1468卷第84頁），
          由被告上開line對話可知，被告交付毒品之來源為「
          我回家準備東西」（暗指毒品），並非如被告辯稱係
          暱稱「要糖果請私」來「鐵道飯店」交易，被告所辯
          亦有矛盾。再被告亦未提出與暱稱「要糖果請私」於
          網路約定交易之對話紀錄，益徵被告空言否認，被告
          所辯，委不可採。
　　  ⒉販賣毒品予吳明哲部分
　　    ⑴證人王建軒於本院審理時詰證：與吳明哲交易毒品係
          在109年5月，已經法院判決有期徒刑4年，且從未透
          過他人與吳明哲交易毒品等語（見本院訴1070卷第37
          5頁）。證人吳明哲亦已於偵查中結證：「（你前後
          共向陳致維共買過幾次毒品？）二次。第一次是109.
          1.23日下午五點27分，我用line問他在不在，他說有
          一錢先給我，我之前是跟他說我要二錢，他說他只有
          一錢先給我一錢，價額是6000還是7000元，我忘了。
          」、「原本有約23日交易，但因為DK不在，我想說等
          DK回來再拿，之後陳致維給我一個台新銀行的帳戶，
          我109.1.29日當天晚上11點39分匯款1萬8000元後，
          上傳轉帳成功的照片給陳致維看後，我就過去中西區
          金華路三段的某間商務旅館樓下的騎樓跟陳致維拿三
          錢的安非他命，當時沒有其他人在場，只有我跟他。
          」等語（見他3471卷第57-58頁），證人吳明哲於偵
          查中結證並未證述係與綽號「DK」（指王建軒）交易
          毒品，亦未證述毒品係向綽號「DK」購買，被告僅是
          代綽號「DK」轉交毒品。
　　　  ⑵證人吳明哲於本院交互詰問時亦證述：與被告於109年
          1月29日line之對話內容係在交易毒品，且依被告指
          示將購毒之金額匯款至被告所申設之中國信託商業銀
          行帳戶，再至被告住處樓下，由被告親自將甲基安非
          他命（重量3錢）交予等語（見本院訴1070卷第371-3
          72頁），且依證人吳明哲與被告交易毒品前於line通
          話內容以觀，被告與證人吳明哲之對話內容，被告均
          是以第一人稱（即以自我之角色）與證人吳明哲聯絡
          交易毒品、匯款、交付毒品等事宜，無論是被告或吳
          明哲亦均未在該次通話提及吳明哲係向王建軒購毒或
          被告係代王建軒轉交毒品，尤有甚者，吳明哲係依被
          告指示將購毒之金額匯款至被告所申設之中國信託商
          業銀行帳戶，與一般交易常規均係將對價匯至出賣者
          之帳戶相符，益證吳明哲係與被告交易毒品，否則何
          以將購毒之金額直接匯至被告帳戶，申言之，倘被告
          只是代王建軒轉交毒品，衡情，吳明哲自應將購毒款
          項至王建軒之帳戶，既非如此，被告辯稱僅是代王建
          軒轉交毒品，自不可採。況被告所為既已包括交付毒
          品及收取金錢對價，無論係出於何人販賣毒品之犯意
          ，均已無解於販賣毒品罪之成立，從而證人吳明哲於
          本院交互詰問時改異為有利於被告之證述稱被告係幫
          忙交付毒品云云，亦顯係自我臆測與事後迴護被告之
          詞，亦不可採。
　    　⑶被告另辯稱：有匯款至王建軒台新銀行帳戶，以返還
          王建軒販賣毒品而由吳明哲匯款之18,000元乙情。然
          被告於109年7月29日檢察官訊問時係陳稱：「（證人
          吳明哲匯款給你一萬八千元後，你如何處理？）我應
          該領出現金交給DK。（後改口）但其實這筆錢我自己
          玩遊戲花掉了，我之後才慢慢還給DK，從今年三月份
          開始每個月轉2000元到DK台新銀行的帳戶内，目前還
          沒有還清。」等語（見偵12793卷第194頁），復於本
          院審理時又稱：109年5月8日有匯5千元至王建軒台新
          銀行之帳戶，目前還有1萬元未還等語（見本院訴107
          0卷第396頁），被告就如何返還吳明哲之購毒款，究
          為「領現金交還」或「每個月轉2,000元」、「匯款5
          ,000元」前後供述已有不一，且被告供稱之還款金額
          與尚餘之金額，亦無法相符，況經本院函查台新銀行
          回覆：王建軒於台新銀行並無設立存款帳戶往來等語
          （見本院訴1070卷第217頁），益徵被告所辯不實，
          亦不可採。
三、按甲基安非他命為毒品危害防制條例所列之第二級毒品；次
    查販賣毒品係違法行為，非可公然為之，亦無公定價格，且
    容易分裝、增減份量，而買賣之價格，可能隨時依交易雙方
    關係之深淺、購毒者之資力、需求量及對行情之認知、毒品
    來源是否充裕、查緝是否嚴謹、風險大小等情形，而異其標
    準，非可一概而論，從而販賣之利得，除販賣之價量俱臻明
    確外，委難察得實情，然販賣者從價差或量差中牟利之方式
    雖異，其意圖營利之販賣行為則無二致。且毒品量微價高，
    取得不易，政府懸為厲禁，凡販賣毒品者，茍無利益可圖，
    應無甘冒危險，而平價供應他人施用之理，因此其取得毒品
    之價格必較出售之價格低廉，或以同一價格售賣而減少毒品
    之份量，而從中賺取差價牟利無疑。準此，被告於上揭事實
    一至三所示時間及地點，販賣甲基安非他命予證人即購毒者
    ，既屬有償行為，自有從中牟利之意圖灼明。
四、綜上所述，本案事證明確，被告犯行，均洵堪認定。至辯護
    人於本院審理時請求續傳證人黃仁聰及確認銀行帳號000000
    0000000000是否是王建軒所持有等情，因被告販賣毒品予黃
    仁聰之事實，已有上述證人黃仁聰之結證與渠等line對話紀
    錄綦詳；另王建軒並無於台新銀行申設帳戶使用，亦有台新
    銀行函覆本院可證，其等待證事實均已臻明瞭無再調查之必
    要，附此指明。
參、論罪科刑
一、新舊法比較　　　　
　　被告於上開犯行後，毒品危害防制條例第4條、第17條業於1
    09年1月15日修正公布，並自同年7月15日施行。而修正前毒
    品危害防制條例第4條第2項規定：「製造、運輸、販賣第二
    級毒品者，處無期徒刑或7年以上有期徒刑，得併科新臺幣1
    ,000萬元以下罰金」；修正後則規定：「製造、運輸、販賣
    第二級毒品者，處無期徒刑或10年以上有期徒刑，得併科新
    臺幣1,500萬元以下罰金」；又修正前毒品危害防制條例第1
    7條第2項規定：「犯第四條至第八條之罪於偵查及審判中均
    自白者，減輕其刑」，修正後條文則為：「犯第四條至第八
    條之罪於偵查及歷次審判中均自白者，減輕其刑」，經比較
    修正前後之規定，毒品危害防制條例第4條第2項規定構成要
    件未變更，然有期徒刑及罰金之刑度較修正前提高；另參諸
    毒品危害防制條例第17條第2項之修正理由略以：「考量原
    立法之目的，係在使前述毒品案件之刑事訴訟程序儘早確定
    ，當以被告於歷次審判中均自白犯罪者，始足當之」，明定
    於偵查及歷次審判中均自白者，始減輕其刑。是比較新舊法
    之結果，均以修正前之規定對被告較為有利，依刑法第2條
    第1項前段規定，應適用行為時即修正前毒品危害防制條例
    第4條第2項、第17條第2項等規定處斷，合先敘明。
二、核被告上揭事實一至三所為，均係犯修正前毒品危害防制條
    例第4 條第2 項之販賣第二級毒品罪（共4 罪）。被告持有
    第二級毒品甲基安非他命之低度行為，已為販賣之高度行為
    所吸收，均不另論罪。又被告所犯上開4 罪間，犯意各別，
    行為互殊，應予分論併罰。
三、移送併辦部分，經核與追加起訴之犯罪事實均屬相同，乃同
    一之事實，本院自應併予審理。
四、加重減輕事由 　　　　　
　　㈠累犯加重：被告前於108年間因施用毒品案件，經本院以10
      8 年度簡字第529 號號判決有期徒刑2月確定，並於108年
      5月6日易科罰金執行完畢，有臺灣高等法院被告前案紀錄
      表在卷可稽，其於有期徒刑執行完畢後，5 年內故意再犯
      本案有期徒刑以上之各罪，均為累犯，並參酌釋字第775 
      號解釋意旨，被告構成累犯之前案中施用毒品與本案之罪
      質相同，其於前案執行完畢後再犯本案各罪，足見其具有
      特別惡性且對於刑罰之反應薄弱，均應加重其刑。
　　㈡自白減輕：
      ⒈犯毒品危害防制條例第4 條至第8 條之罪於偵查及審判
        中均自白者，減輕其刑。修正前毒品危害防制條例第17
        條第2項定有明文。查被告就上揭事實二所示販賣第二
        級毒品之犯行，分別於檢察官偵查中及本院審理時均坦
        承不諱，業如前述，揆諸前開規定，應依毒品危害防制
        條例第17條第2 項規定，予以減輕其刑。
　　 ⒉毒品危害防制條例第17條第2 項規定「犯第4 條至第8 條
       之 罪於偵查及審判中均自白者，減輕其刑」，係鼓勵被
       告認罪 ，並期訴訟經濟、節省司法資源而設。所謂「於
       偵查及審判中均自白者」，係指被告對於自己所為已經
       構成犯罪要件之事實，在偵查「及」審判中，皆已向有
       偵查、審判犯罪職權 之公務員坦白陳述而言；若缺其一
       ，尚不符合此法定減刑要件。而所謂「自白」，係指被
       告坦承有上述罪名構成要件之行為者而言。而同條例第4
        條之販賣毒品罪，係以被告主觀上具有營利之意圖，並
       在客觀上有授受毒品及收取價金之行為，為其構成要件
       。是自白販賣毒品，須經由被告關於毒品交易之種類、
       數量、金額、時間、地點等供述內容，令人足以辨識被
       告具有肯認其有販賣毒品事實之意思，始具自白效力。
       申言之，若對事實別有保留，僅屬訴訟技巧之運用，對
       訴訟經濟毫無助益，難認符合此所指之自白。(最高法院
       108年度台上字第3983號判決意旨參照)。查被告就上揭
       事實一、三所載販賣第二級毒品予黃仁聰、吳明哲，雖
       已就交付毒品與收取購毒款之客觀事實，均已於偵查中
       及本院審理時坦承不諱，惟被告仍辯稱係與黃仁聰合買
       毒品、幫王建軒轉交毒品予吳明哲，否認主觀上有營利
       之意圖，揆諸上開判決意旨，自不符偵審自白之減刑要
       件。
　　㈢供出上游減輕
　　  ⒈毒品條例第17條第1項規定：「犯第4條至第8條、第10條
        或第11條之罪，供出毒品來源，因而查獲其他正犯或共
        犯者，減輕或免除其刑」，所謂「供出毒品來源，因而
        查獲」，必以被告所稱其本案所販賣之毒品來源與嗣後
        查獲之其他正犯或共犯間具有關聯性，始稱充足。倘被
        告販賣毒品之犯罪時間，在時序上較早於該正犯或共犯
        被查獲供應毒品之時間，或該正犯或共犯被查獲之販賣
        對象為第三人，即令該正犯或共犯最初確因被告之供述
        始經有偵查（或調查）犯罪職權之公務員偵查（或調查
        ）而查獲，仍均不符上開減輕或免刑之規定。
　　　⒉查被告與辯護人主張被告就上揭事實一、三所載販毒之
        犯行，已供出毒品來源上游為王建軒；就事實二所載販
        毒之犯行，已供出毒品來源上游為陳為炘，應均有毒品
        危害防制條例第17條第1項減刑之事由乙情，惟經本院
        分別向臺南市政府警察局第五分局、嘉義縣警察局竹崎
        分局函查，臺南市政府警察局第五分局函覆：「本案被
        告陳致維雖於警詢筆錄中供稱，伊遭警方查獲之第一級
        毒品安非他命係向網路上暱稱「要糖果請私」（自稱可
        樂）之人所購買，惟伊均不知悉該女子真實年籍資料及
        聯絡方式，遂本分局並無查獲網路上暱稱「要糖果請私
        」（自稱可樂）之人販賣毒品之情事。」等語，有臺南
        市政府警察局第五分局函在卷（見本院訴741卷第109頁
        ）可參；嘉義縣警察局竹崎分局函覆：「本分局經查王
        建軒在法務部○○○○○○○○因案執行中，後於109年11月11
        日前往法務部○○○○○○○○製作警詢筆錄後，全案函請臺灣
        臺南地方檢察署偵辦並經清股許檢察官家彰不起訴處分
        ，故未因陳致維供述查獲王建軒販賣毒品之事實」、「
        有關本分局於109年05月19日偵辦陳致維涉嫌販賣第二
        級毒品安非他命案指證毒品上游犯罪嫌疑人綽號「小炘
        」、「飲料」男子涉嫌毒品危害防制條例部分，本分局
        於109年9月9日前往法務部○○○○○○○○○○○借訊陳致維指述
        查知該嫌真實姓名陳為炘（男、身分證字號：83年2月4
        日生、Z000000000)，惟目前僅有陳致維單一指述，且
        亦無相關犯罪證據可資佐證，本分局俟通知陳為炘前來
        本分局說明後再行接續偵辦。」等語，有該分局函、警
        員職務報告、刑事案件移送書、臺灣臺南地方檢察署檢
        察官不起訴處分書等在卷（見本院訴1070卷第205-216
        頁、訴741卷第143-147頁）可按。綜上，並無因被告所
        供而查獲王建軒、陳為炘等人販賣毒品予被告之事實，
        揆諸上開說明，自與毒品危害防制條例第17條第1項規
        定供出毒品來源，因而查獲其他正犯或共犯者之要件有
        間，自無從依該規定減輕或免除其刑。
 　 ㈣刑法第59條之適用：
　　　按販賣第二級毒品罪之法定刑為「製造、運輸、販賣第二
      級毒品者，處無期徒刑或7年以上有期徒刑，得併科新臺
      幣1,000萬元以下罰金」，然同為販賣第二級毒品之人，
      其原因動機不一，犯罪情節未必盡同，或有大盤毒梟者，
      亦有中、小盤之分，甚或僅止於吸毒者友儕間為求互通有
      無之有償轉讓者亦有之，其販賣行為所造成危害社會之程
      度自屬有異，法律科處此類犯罪，所設之法定最低本刑卻
      同為「無期徒刑或7年以上有期徒刑，得併科新臺幣1,000
      萬元以下罰金」，不可謂不重。於此情形，倘依其情狀處
      以相當之有期徒刑，即足以懲儆，並可達防衛社會之目的
      者，自非不可依客觀之犯行與主觀之惡性二者加以考量其
      情狀，是否有可憫恕之處，適用刑法第59條之規定酌量減
      輕其刑，期使個案裁判之量刑，能斟酌至當，符合比例原
      則。而被告就上揭事實一、三販賣本案之甲基安非他命共
      2次，惟每次販賣毒品之重量不大，金額亦只有2,500元、
      18,000元，惡性更非重大不赦，若以毒品危害防制條例第
      4 條第2 項所規定之法定本刑而科處最輕本刑7年有期徒
      刑，仍屬情輕法重，在客觀上尚足以引起一般之同情，尚
      有堪資憫恕之處，本院認依其情狀處以相當之有期徒刑，
      即足以懲儆，並可達防衛社會之目的，爰適用刑法第59條
      之規定，就被告上揭事實一、三所示販賣第二級毒品之犯
      行，均酌量減輕其刑，並均依刑法第71條規定，先加後遞
      減之。至被告所犯上揭事實二販賣第二級毒品之犯行，被
      告已可依毒品危害防制條例第17條第2 項規定，予以減輕
      其刑，自無情輕法重之情形，無需再援依刑法第59條規定
      遞減其刑。
五、爰審酌被告販賣毒品之行為，增加毒品在社會流通之危險性
    ，且令施用者沉迷於毒癮，無法自拔，輕則戕害個人身心，
    重則因缺錢購毒而引發各種犯罪，殊非可取，又己身亦陷施
    用毒品之惡習，惟念被告犯後坦承部分犯行之態度及販賣次
    數、數量與金額之情形，並兼衡其自陳高職畢業之智識程度
    ，家中有父母、胞弟、妹，經濟狀況不佳，現從事民宿房務
    之家庭經濟狀況等一切情狀，各量處如主文所示之刑，並定
    其應執行之刑，以示懲處。
六、沒收
　　㈠按犯罪所得，屬於犯罪行為人者，沒收之；前二項之沒收
      ，於全部或一部不能沒收或不宜執行沒收時，追徵其價額
      ，刑法第38條之1 第1 項前段、第3 項亦有明定。又犯罪
      所得沒收之目的在於消除行為人或第三人的不法獲利，具
      有類似不當得利之衡平措施性質，且任何人均不得坐享犯
      罪所得，犯罪行為人投入犯罪之成本不值得保護，故而販
      賣毒品所得無論成本若干或利潤多少，均應全部諭知沒收
      。被告就上揭事實一至三共4次販賣第二級毒品犯行之所
      得，各為2500元、23,000元、18,000元，雖均未扣案，然
      依刑法第38條之1 第1 項前段、第3 項之規定仍應於各次
      犯罪項下宣告沒收，並諭知於全部或一部不能沒收或不宜
      執行沒收時，追徵其價額。
　　㈡次按犯毒品危害防制條例第4 條之罪者，其供犯罪所用之
      物，不問屬於犯罪行為人與否，均沒收之，毒品危害防制
      條例第19條第1 項定有明文，故就上揭事實一、二所示之
      各次販賣犯行，被告均以其所有之扣案之行動電話（門號
      ：0000000000號《含sim卡1枚》）作為對外聯絡工具，等情
      ，有被告於本院準備程序時供明在卷（見本院訴741卷第6
      8頁），是該行動電話（門號：0000000000號《含sim卡1枚
      》即附表二扣案之蘋果牌手機1支）係供被告為本案上揭事
      實一、二各次販賣毒品所用之物，爰依毒品危害防制條例
      第19條第1 項規定為沒收。
　　㈢另附表二、三（不含附表二扣案之蘋果牌手機1支）其他扣
      案之毒品與吸食器具、電子磅秤等物，均係被告供已施用
      毒品之物，亦經被告於警詢時供明（見嘉竹警0000000000
      卷第2-3頁、嘉竹警0000000000卷第7-9頁），與本案販賣
      之犯行無關，爰不於本案宣告沒收。
據上論斷，應依刑事訴訟法第299 條第1 項前段、第265條第1項
，毒品危害防制條例第4 條第2 項、第17條第2 項、第19條第1 
項，刑法第2條第1項前段、第11條、第47條第1 項、第59條、第
51條第5 款、第38條之1 第1 項、第3 項，判決如主文。
本案經檢察官盧駿道提起公訴及追加起訴、檢察官郭俊男移送併
辦，檢察官李駿逸到庭執行職務。
中　　華　　民　　國　　111 　年　　2 　　月　　14　　日
                  刑事第十六庭  審判長法  官  鄧希賢
　　　　　　　　　
                                      法  官  鄭雅文
　　　　　　　　　　　　　　　　　　　
　　　　　　　　　　　　　　　　　　　法  官  陳文欽
以上正本證明與原本無異。
如不服本判決應於收受本判決後20日內向本院提出上訴書狀，並
應敘述具體理由。其未敘述上訴理由者，應於上訴期間屆滿後20
日內向本院補提理由書狀（均須按他造當事人之人數附繕本）「
切勿逕送上級法院」。 
　　　　　　　　　　　　　　　　    　書記官　廖庭瑜　
中　　華　　民　　國　　111 　年　　2 　　月　　14　　日
附表一　　
編號 犯罪事實 罪名及宣告刑 沒收 1 事實一 陳致維犯販賣第二級毒品罪，累犯，處有期徒刑參年捌月。 未扣案犯罪所得新臺幣貳仟伍佰元沒收，於全部或一部不能沒收或不宜沒收時，追徵其價額。扣案行動電話壹支（內含門號0000000000SIM 卡壹張）沒收。  2 事實二 陳致維犯販賣第二級毒品罪，累犯，處有期徒刑肆年。又犯第二級毒品罪，累犯，處有期徒刑參年壹拾月。 未扣案犯罪所得新臺幣貳萬參仟元沒收，於全部或一部不能沒收或不宜沒收時，追徵其價額。扣案行動電話壹支（內含門號0000000000SIM 卡壹張）沒收。  3 事實三 陳致維犯販賣第二級毒品罪，累犯，處有期徒刑肆年。 未扣案犯罪所得新臺幣壹萬捌仟元沒收，於全部或一部不能沒收或不宜沒收時，追徵其價額。 
附表二　　
一、109年度南院保毒字第133 號扣案物 1.安非他命1包0.642公克 2.安非他命1包0.964公克 3.愷他命1包0.017公克 4.安非他命1包0.002公克 5.安非他命1包0.019公克 6.安非他命1包0.022公克 7.安非他命(檢驗前淨重)1包0.002公克（檢驗後檢體用罄） 8.安非他命(檢驗前淨重)1包0.01公克（檢驗後檢體用罄） 二、109年度南院保管字第503 號扣案物 1.電子磅秤1 台 2.毒品器具(斜削吸管）1支 3.毒品器具（安非他命吸食工具）5組 4.毒品器具（注射針筒）9支 5.電子產品（IPHONE 手機《0000000000》1支） 6.分裝袋2包 
附表三
一、109 年度南院保毒第161 號扣案物 ⒈安非他命6 包共2.87公克 二、109年度南院保管字第611 號扣案物 1.電子磅秤1個 2.毒品器具（吸食器組）2個 3.3號夾鏈袋乙包1個 4.毒品器具（注射針筒）14支 5.毒品器具（注射針筒）1支 6.毒品器具（注射針筒）5支 7.毒品器具（注射針筒）1支 8.毒品器具（吸食器乙組）1組 9.毒品器具（吸食器乙組）1組 10.毒品器具（吸食器乙組）1組 
　　　
附錄論罪科刑法條全文
修正前毒品危害防制條例第4條第1項
製造、運輸、販賣第二級毒品者，處無期徒刑或 7 年以上有期
徒刑，得併科新臺幣 1 千萬元以下罰金。